【裁判字號】    89,易,406
【裁判日期】    890920
【裁判案由】    竊盜等
【裁判全文】
臺灣苗栗地方法院刑事判決                 八十九年度易字第四六號
    公  訴  人  臺灣苗栗地方法院檢察署檢察官
    被      告  己○○
右列被告因竊盜等案件，經檢察官提起公訴（八十八年度偵字第五一七五號），本院
判決如左：
    主  文
己○○共同違反在他人山坡地內，不得擅自從事採取土石之使用之規定，處有期徒刑
捌月。
    事  實
一、己○○於民國八十八間因竊盜案，經本院判處有期徒刑八月緩刑三年（不構成累
    犯），仍不知悔改，彼與乙○○、甲○○、丙○○（以上三人另經本院以八十八
    年易字第四三０判決審結）均明知坐落苗栗縣三義鄉○○○段第三六八之二七、
    六七、一八五、一八六地號土地，為永森企業股份有限公司（下稱永森公司）所
    有地目為林地之山坡保育地，竟未經永森公司同意，共同意圖為自己不法之所有
    ，基於概括之犯意，連續自民國八十七年九月十二日起，由乙○○僱用己○○駕
    駛挖土機、丙○○與甲○○負責處理雜務，以擅自毀損其上之林木（毀損部分未
    据告訴）並採取土石約一公頃地，得手後將之運往不詳地點之方式經營，迄同月
    十六日甲○○、丙○○、己○○在上開地點盜採砂石時為永森公司之職員丁○○
    、戊○○查獲並報警處理，並扣得挖土機及貨車各一部。
二、案經苗栗縣警察局苗栗分局報請臺灣苗栗地方法院檢察署檢察官偵查起訴。
    理    由
一、訊據被告己○○，固均坦承有於右揭時、地毀損林木及駕駛挖土機整地之事實，
    惟均矢口否認有何違反山坡地保育條例及竊佔之犯行，辯稱：伊係受僱於同案乙○○，伊並不知情。且並非盜採砂石，所挖之砂石全部堆積於兩旁云云，惟查：
    （一）坐落苗栗縣三義鄉○○○段三六八之二七、六七、一八五、一八六地號土
          地，經列為山坡保育區農牧用地範圍內之土地，均屬山坡地保育區之農牧
          用地等情，有土地登記簿謄本附卷可稽。又被告等開挖之土地係位於上開
          土地上，土地屬於永森公司所有，亦經本院於另案會同苗栗縣銅鑼地政事
          務所前往現場履勘，並囑託該所實施測量及向苗栗縣政府函查屬實，此有
          勘驗筆錄、照片、複丈成果圖、苗栗縣銅鑼地政事務所八十八年八月十日
          八十八銅地所二字第三八八九號函附卷可資佐證（附於本院八十八年易字
          第四三０卷）。是該經被告採取土石之土地，為永森公司所有之山坡地保
          育區之農牧用地，要無疑問。
    （二）次查該經被告採取土石之土地，既屬永森所有之山坡保育地，被告等未取
          得永森公司同意，擅自開挖土地採取土石之行為，業經同案被告乙○○到
          庭證述係因案外人林德富及游水土之指界誤差，才挖到永森公司的土地（
          見本院八十九年七月二十四日之訊問筆錄），是其等亦自承未取得永森公
          司之同意，即擅自為採取土石之行為。雖本案被告係經同案被告乙○○僱
          用，唯亦不明究裡，即為開採土石之行為，其行為亦應可歸責。
    （三）經查上開林地經被告乙○○等開挖成一Ｐ字型，兩旁有砂石堆積，且所開
          挖之地區深度從０至一．五公尺，寬度從四．五至十．八公尺不等，且從
          兩旁之堆積砂石，明顯不足以填滿所挖之區域，有台灣苗栗地方法院檢察
          署檢察官至現場履勘之現場筆錄及苗栗縣銅鑼地政事務所土地複丈成果圖
          附卷可稽，而被告乙○○稱係整地，然對於整地之目的，如何整地，何人
          教其整地均無法說明，其所辯顯不足採，另證人吳梅龍於偵查庭證稱：伊
          不曾與被告等至三義會勘，伊不認識被告等語，証人林德富於偵查時證稱
          ：伊有與被告乙○○訂立土地使用契約，但後來被告乙○○後悔，沒有成
          交，伊之土地與被告所開挖之土地至少相差二公里，伊之土地在溪底，被
          告乙○○之地在山頂等語，則二筆土地相差二公里，被告乙○○辯稱姚乾
          隆有向游水木、林德富承租顯係卸責之詞，不足採信；另證人永森公司巡
          山員丁○○、戊○○均至庭證稱：伊於八十七年九月十五日發現怪手在現
          場，便去報警，黃姓警員跟伊去查看，結果警員說現場只有怪手一部，無
          法處理，隔日即十六日，伊有寫一張紙條在怪手的擋風玻璃上，意思是私
          人土地，禁止開採，被告等不理會，下午二時許，伊再去現場看，發現有
          五部二十噸砂石車、一台載油車、一部怪手，伊下山報案，下去時即有五
          、六人圍過來等語，足見被告乙○○等若係整地，何以有五部二十噸砂石
          車、一台載油車，被告己○○若不知情，何以在現場有五、六人圍向證人
          丁○○、戊○○之舉動，且現場有五部二十噸砂石車、一台載油車，被告
          辯稱伊不知情顯係卸責之詞，不足採信，被告犯罪事證明確，犯行均堪認
          定，應予依法論科。
三、查被告為自己之不法利益，在政府依法公告之私人所有山坡保育地上內擅自從事
    採取土石之經營，核被告所為，均係違反山坡地保育利用條例第三十四條第一項
    之罪，而此部分行為同時觸犯刑法第三百二十一條第一項第四款之結夥三人以上
    竊盜，屬法規競合關係，應依較重之山坡地保育利用條例第三十四條第一項之規
    定處罰，公訴人認係犯刑法第三百二十條第一項之普通竊盜罪，尚有未洽，惟起
    訴事實相同，爰依法變更起訴法條，併予敘明。被告與另案審結之被告乙○○、
    甲○○、丙○○四人間具有犯意聯絡及行為分擔，均為共同正犯。爰審酌被告之
    品行、犯罪動機、目的、手段、所生危害及犯罪後之態度等一切情狀，分別量處
    如主文所示之刑，以示懲儆。
四、至被告用來採取土石之挖土機及小貨車各一部，並非為被告己○○所有，據被告
    己○○供明在卷，雖係供其與被告乙○○、甲○○、丙○○共同犯罪所用之物。
    然山坡地保育利用條例第三十四條第五款規定「犯本條例之罪者，其墾殖物、工
    作物、施工材料及所使用之機具沒收之」，並未標明是否不問屬於犯人與否均需
    沒收，則回歸刑法沒收原則，參照刑法第三十八條第一項第二款，就供犯罪所用
    之物是否沒收，係採職權沒收主義觀之，法院本得依職權，斟酌比例原則，並非
    均應宣告沒收，要與違禁物之沒收並不相同。今扣案之挖土機及小貨車並非違禁
    物，且挖土機及小貨車於本質上可供其他多種用途，是依本件使用之時間與該挖
    土機、小貨車之價值及所生危害，認以不宣告沒收為宜。
據上論斷，應依刑事訴訟法第二百九十九條第一項前段、第三百條，山坡地保育利用
條例第三十四條第一項，刑法第十一條前段、第二十八條，判決如主文。
本案經檢察官戴瑞麒到庭執行職務。
中      華      民      國      八十九      年      九    月    二十    日
                              臺灣苗栗地方法院刑事庭
                                  審判長法  官  周  淡  怡
                                        法  官  黃  賢  婷
                                        法  官  林  靜  雯
右正本證明與原本無異。
如不服本判決，應於判決送達後十日內向本院提出上訴狀( 應附繕本 )。
                                         書記官   李坤益
中 華    民    國          八十九    年    九    月     二十六     日
附錄：
山坡地保育利用條例第三十四條第一項


司法院資訊處製作；財團法人民間司法改革基金會備份。
